【裁判字號】    92,自,613
【裁判日期】    920829
【裁判案由】    竊盜等
【裁判全文】
臺灣臺中地方法院刑事裁定                      九十二年度自字第六一三號
    自  訴  人  丁○○
    被      告  庚○○
                乙○○
右列被告等因竊盜等案件，經自訴人提起自訴，本院裁定如左：
    主      文
自訴駁回。
    理      由
一、本件自訴意旨略以：被告乙○○與自訴人丁○○原係婆媳關係，亦即係自訴人丁○○之子己○○之妻（於民國八十七年二月二十日結婚，九十二年五月六日離婚
    ），被告乙○○與己○○間因感情不睦，離家在外，於民國（下同）九十二年五
    月九日被告乙○○聲稱要返回自訴人丁○○位於台中縣龍井鄉○○○路五六一號
    之家中拿取一些個人物品，而向自訴人丁○○借取己○○之房間鑰匙進入己○○
    之房間內，被告乙○○竟趁家內無人之際，將原本由自訴人丁○○所簽發、第○
    四二五之二支票存款帳戶、付款人為台中縣龍井鄉農會之如附表所示之支票二十
    二張竊走，（支票係自訴人丁○○提供予己○○經商週轉使用，因結束營業，經
    與債權人處理債務後收回，放於家中），被告乙○○得手後，隨即交由被告庚○○提示請求付款，不獲兌現後，即向鈞院聲請核發九十二年度促字第五五三五七
    號支付命令，自訴人丁○○接獲上開支付命令後，始知被竊支票去處，案經自訴
    人丁○○提起自訴到院，因認被告乙○○、庚○○分別觸犯刑法第三百二十條第
    一項竊盜及同法第三百四十九條第二項牙保贓物罪嫌云云。
二、按法院或受命法官於自訴案件第一次審判期日前訊問自訴人、被告及蒐集或調查
    證據結果，如認為案件有刑事訴訟法第二百五十二條至第二百五十四條之情形者
    ，得以裁定駁回自訴，同法第三百二十六條第三項定有明文。
三、本件自訴人丁○○認被告乙○○、庚○○分別涉有刑法第三百二十條第一項竊盜
    及同法第三百四十九條第二項牙保贓物罪嫌，無非以被告庚○○對自訴人丁○○
    向本院聲請而於九十二年六月二十七日核發之上開九十二年度促字第五五三五七
    號支付命令，及自訴人丁○○於九十二年七月九日向台中縣警察局烏日分局龍津
    派出所報稱，於九十二年七月九日上午九時許在台中縣龍井鄉○○○路五六一號
    遺失台中縣龍井鄉農會支票共二十二張，經受理報案，准予備查之書函均影本各
    一份等為其論據。
四、訊據被告庚○○對於本院九十二年促字第五五三五七號支付命令係其所聲請之事
    實；被告乙○○則對於被告庚○○提示請求付款，不獲兌現後，向本院聲請核發
    九十二年度促字第五五三五七號支付命令中之支票係其與己○○一起請證人丙○○代為調現之事實固均直承不諱，惟均堅決否認有何前開自訴人丁○○指訴之犯
    行，被告庚○○辯稱略以：伊手上原有五張，即自訴人丁○○所簽發、第○四二
    五之二支票存款帳戶、付款人為台中縣龍井鄉農會、票號ＦＡ0000000、
    ＦＡ0000000、ＦＡ0000000、ＦＡ0000000、ＦＡ000
    0000號等五張支票（亦即自訴狀附表所示編號１９、２０、２１、２２號之
    支票，ＦＡ0000000號支票則非屬自訴狀附表所示之支票。），前四張是
    證人丙○○拿來跟伊調現的，是在去年九十一年七月初時證人丙○○問伊有支票
    是否可調現，伊說好，第一張新台幣（下同）十萬零六千元整，九十一年七月十
    五日在台中縣清水鎮○○道路不知路名之麥當勞跟伊調現的，其他的是之後陸續
    後來跟伊調現的，第二張二十萬元整的，是九十一年八月初調現的，到了九十一
    年十月底再拿三張來向伊調現台幣六十萬元，其中一張證人丙○○拿來跟伊調現
    十萬元之支票，後來屆期證人丙○○拿十萬元給伊，取回該張支票等語。被告乙○○辯稱略以：九十二年五月九日伊並未返回自訴人丁○○位於台中縣龍井鄉○○○路五六一號之家中拿取一些個人物品，而向自訴人丁○○借取己○○之房間
    鑰匙進入己○○之房間內，而竊走原本由自訴人丁○○所簽發如附表所示之支票
    二十二張，伊與己○○係八十七年二月廿日結婚，九十二年五月六日離婚，九十
    二年五月九日當時伊與己○○已經不是夫妻，離婚之後，伊均係在星期六、日才
    回去己○○之住處探視小孩，伊曾與己○○拿前開被告庚○○持有之五張支票，
    請伊在台中縣太平市○○路○段一○八號開設之撞球店認識之客戶丙○○代為調
    現而已，丙○○代為調現之款項伊拿到之後馬上轉交給己○○，其他的伊不知道
    ，據伊所知，己○○已經用掉三本票了，而且己○○亦積欠伊約一百萬元，還積
    欠伊之父母兄弟姊妹約三十六萬元等語。
五、本件經查（一）、被告乙○○、庚○○前開所辯，核與證人丙○○到庭所結證之
    情節相符（見本院九十二年八月十二日訊問筆錄）。（二）、經本院向台中縣龍
    井鄉農會函查結果，如附表所示之支票二十二張均已提示，其中編號１至１０、
    １３至１７號等十五張支票之提示退票日均與發票日相同，且其中編號１至１７
    號等十七張支票之提示退票日均在本件自訴人丁○○所訴之九十二年五月九日之
    前，此有台中縣龍井鄉農會九十二年八月六日龍農道信字第九二六○○二一號函
    一份及所檢附如附表所示之支票二十二張之退票理由單均影本共二十二張在卷可
    稽，足見此如附表所示之其中編號１至１７號等十七張支票均與被告乙○○、庚○○無關。至於如附表所示之其中編號１８號支票被告乙○○、庚○○並未執有
    ，自訴人丁○○亦無證據證明係被告乙○○、庚○○執有，此部分顯亦難認與被
    告乙○○、庚○○有關。（三）、至於如附表所示之其中編號１９至２２號等四
    張支票雖為被告庚○○執有中，然證人己○○證述稱，本件自訴案件實際上係其
    出面委任陳賜良律師，以其母親名義提起自訴的，去年（九十一年）其開設電子
    遊戲場，如附表所示之支票二十二張係其跟廠商做生意開出的，因存款不足沒有
    兌現，其以現金去向廠商換回來的，因此支票後面有其之背書云云，顯無足採，
    因證人己○○如有現金可向廠商換回未兌現之支票，其何須讓其母即自訴人丁○○借其使用之前開支票退票，影響債信。再證人己○○證述稱，其兄即證人戊○○與其並無事業上之合作關係，其僅有向戊○○調錢而已，證人戊○○亦證述稱
    ，其未使用其母親即自訴人丁○○之支票過；然經核發票日九十二年一月三十日
    、票號ＦＡ0000000號支票（即附表所示編號２２號支票）背面竟有證人
    戊○○之背書，雖證人戊○○證稱，並非其之簽名，然經本院當庭採取證人戊○○之筆跡，經肉眼核對與該支票上戊○○簽名背書之筆跡相似，足認證人己○○
    、戊○○證言之不實。（四）、證人己○○證述稱，其並不認識證人丙○○云云
    ，惟經本院當庭命證人丙○○指認證人己○○、戊○○、甲○○等三人，然證人
    丙○○確能正確指認證人己○○無誤，且證人丙○○亦正確證述稱證人己○○前
    所駕駛之車輛係白色ＢＭＷ轎車無訛（見本院九十二年八月十二日、九十二年八
    月二十九日訊問筆錄），益徵證人己○○證詞之虛偽不實，而證人丙○○之證詞
    則顯然信而有徵，應可採信。（五）、被告庚○○對自訴人丁○○向本院聲請核
    發之上開九十二年度促字第五五三五七號支付命令係於九十二年六月二十七日核
    發，此有該支付命令影本在卷可憑，而自訴人丁○○係於收受前開支付命令後始
    於九十二年七月九日向台中縣警察局烏日分局龍津派出所報稱，於九十二年七月
    九日上午九時許在台中縣龍井鄉○○○路五六一號遺失台中縣龍井鄉農會支票共
    二十二張等情，此亦有該台中縣警察局烏日分局經受理報案，准予備查之書函影
    本一份在卷可參，足見自訴人丁○○於收受被告庚○○聲請核發之上開支付命令
    前，並不知悉該支付命令所示之支票係在何處，更遑論知悉係為被告乙○○所竊
    。且該備案自訴人丁○○係稱，於九十二年七月九日上午九時許在台中縣龍井鄉
    ○○○路五六一號遺失台中縣龍井鄉農會支票共二十二張等情，此亦與本件自訴
    狀所稱係於九十二年五月九日被告乙○○至自訴人丁○○位於台中縣龍井鄉○○○路五六一號之家中竊取自訴人丁○○所簽發之如附表所示之支票二十二張云云
    ，時間亦顯有出入，難予憑採。（六）、被告乙○○陳稱，證人己○○尚積欠其
    及其父母兄弟姊妹債款等情，亦據提出債權資料附卷可考，證人己○○竟陳稱，
    借款均已還清，然支票未拿回來云云，要無足取，亦可證證人己○○負債累累。
    （七）、自訴人丁○○、證人己○○亦均陳稱，並無積極證據證明如附表所示之
    支票二十二張確係被告乙○○所竊（見本院九十二年八月二十九日訊問筆錄）。
    是被告乙○○、庚○○前揭辯解，衡情應堪採信，是綜據上述，顯難遽論被告乙○○、庚○○罪責。本件應屬民事糾葛，自訴人丁○○宜另循民事途徑解決。此
    外，本院復查無其他積極之證據足以證明被告乙○○、庚○○有何自訴人丁○○
    所指訴之犯行，是被告乙○○、庚○○犯罪嫌疑均尚屬不足，本件自訴應予駁回
    。
據上論斷，應依刑事訴訟法第三百二十六第三項、第二百五十二條第十款，裁定如主
文。
中      華      民      國    九十二    年      八      月    二十九    日
                                 臺灣臺中地方法院刑事第四庭
                                     法  官      洪  俊  誠
右正本證明與原本無異。
如不服本裁定，應於裁定送達後五日內向本院提出抗告狀。
                                     書記官      胡  美  娟
中      華      民      國    九十二    年      八      月    二十九    日


司法院資訊處製作；財團法人民間司法改革基金會備份。
